臺灣臺北地方法院民事判決　　　　　　 95年度簡上字第456號
　　上　訴　人　建泰國際股份有限公司
　　法定代理人　丙○○
　　訴訟代理人　丁○○
　　被 上 訴人　幸鑫食品工業股份有限公司
　　法定代理人　乙○○
　　訴訟代理人　甲○○
上列當事人間給付貨款事件，上訴人對於中華民國95年6月27日
本院臺北簡易庭95年度北簡字第9476號第一審判決，提起上訴，
本院於中華民國96年2月9日言詞辯論終結，判決如下：
    主  文
上訴駁回。
第二審訴訟費用由上訴人負擔。
    事實及理由
一、被上訴人起訴主張：伊與上訴人往來多年，向由上訴人依伊
    報價價格向伊訂購各式飲料，伊於送貨之次月底結算，上訴
    人簽發30天期票支付貨款；嗣因物價上漲，伊為反應成本，
    乃於民國94年1月21日發函通知上訴人，將自同年2月14日起
    ，調漲每箱報價5% ，亦即每箱飲料新台幣（下同）130元，
    將漲價為每箱135元，上訴人於94年3月價格調漲後，雖曾減
    少進貨量（該月僅進貨750 箱），嗣經上訴人一再央求，伊
    同意自同年4月起調整為每箱133元後，上訴人進貨量逐月增
    加，並依調整後售價結算繳清94年3月至同年5月之貨款，詎
    上訴人自94 年6月起陸續積欠部分貨款，計至同年10月底止
    ，共計積欠貨款378,388元。上訴人卻於同年11月1日發函表
    示不同意伊每箱133元之調整價格，僅同意每箱調整為130.5
    元，並以該價格自行結算8 月至10月份貨款，超出部分以折
    讓方式處理，並以作業疏失為由，將追扣其溢付同年3月至5
    月份貨款係云云，伊實難接受上訴人處理方式，乃於同年11
    月間以存證信函催討積欠之貨款、退回折讓單，並停止接受
    上訴人訂貨。再者，伊並未同意贊助上訴人15週年慶祝活動
    之12萬元款項，也未曾收受上訴人94 年1月24日同意調漲價
    格但要求每20箱搭贈1箱之回函，雙方遲至94 年10月底始談
    及搭贈活動，但未達成共識，上訴人執此為扣款事由，實屬
    無理由等情。爰依兩造間買賣契約求為命上訴人給付積欠貨
    款378,388 元，及自支付命令送達上訴人翌日起至清償日止
    ，按年息5%計算利息之判決。
二、上訴人則以：雙方原約定被上訴人供應飲料（350CC 蘆筍汁
    、加鹽沙士、冰淇淋汽水）價格為每箱123.81元，含稅為13
    0 元，係屬繼續性供貨契約，在合約有效存續期間，被上訴
    人不得主張調漲價格。詎被上訴人自94 年3月起片面調漲價
    格為每箱135元、133元，伊不同意上開調漲價格，旋於同年
    3月24日回函變更原要約內容，要求每20箱搭贈1箱，被上訴
    人亦未接受，雙方就彼此提出價格之新要約既無共識，自仍
    維持每箱130 元價格。而伊公司會計疏未核對被上訴人發票
    與進貨明細，而誤依被上訴人調漲之每箱135元支付94年3月
    至5 月份貨款，並非伊同意被上訴人所調漲之價格。嗣伊同
    意調整價格為每箱130.5 元，則依該價格計算，並扣抵伊先
    前溢付94年3月至同年5月貨款共計54,123元，以及被上訴人
    同意給付伊15週年慶祝活動贊助款12萬元後，伊自無積欠被
    上訴人任何貨款等語，資為抗辯。
三、原審依被上訴人請求為其勝訴判決，上訴人全部不服，聲明
    上訴，並於本院上訴聲明：(一)原判決廢棄。(二)被上訴人於第
    一審之訴駁回。被上訴人答辯聲明：上訴駁回。
四、查上訴人於94 年間向被上訴人訂購飲料總計123,355箱，而
    被上訴人於94 年1月21日發函向上訴人表示將於農曆年後，
    每箱調漲原價格5%，上訴人並支付94年3月至5月份貨款等情
    ，為兩造所不爭，並有被上訴人製作之進貨明細表、漲價通
    知函在卷可參（見原審卷第21頁、第22頁），堪信為真實。
五、被上訴人本於貨款請求權，請求上訴人給付餘欠之378,388
    元及法定遲延利息，為上訴人所否認，並以上開情詞置辯，
    則本件兩造爭點厥為：(一)兩造間是否成立繼續性之供貨契約
    ？(二)上訴人是否同意依被上訴人每箱調漲價格，續向其訂貨
    ？(三)又上訴人認其溢付被上訴人94年3月至5月之貨款為不當
    得利，主張與後期款項相互抵扣，是否有理由？(四)被上訴人
    曾否同意提供上訴人15週年慶祝活動之12萬元贊助款？茲分
    項析述如后：
(一)、按所謂繼續性供給契約，係指當事人約定，一方於一定或不
    定期間內，向他方供給一定種類、品質、定量或不定量之物
    品，由他方按一定之標準支付價金之買賣契約。亦即當事人
    根據定期或不定期之單一契約，出賣人負有供給自始確定或
    視買受人需要數量之特定標的物義務，買受人則負有受領標
    的物及支付價金之義務，亦即該契約對雙方當事人具有對等
    之拘束性。查本件上訴人長期向被上訴人訂購所需飲料種類
    及數量，由被上訴人依上訴人指示地點交付，雙方並於次月
    底進行結算，上訴人開立30天期票付款等情而觀，雖具有繼
    續供貨之樣態，惟被上訴人並無負有供貨之義務，上訴人亦
    無法舉證證明被上訴人負有供貨義務，可見上訴人訂貨之需
    求對被上訴人並無拘束力，則兩造並未就系爭飲料供貨行為
    ，達成繼續性供貨契約之合意。而被上訴人長期供應上訴人
    訂購之飲料數量，顯係源於雙方長期合作之關係下，所發展
    出之反覆性債之關係，亦即兩造就每月訂購飲料數量及價格
    之逐筆交易，成立個別之買賣契約。是本件上訴人主張兩造
    成立繼續性供貨契約，既乏據可徵，自無可採。
(二)、次按依習慣或依其事件之性質，承諾無須通知者，在相當時
    期內，有可認為承諾之事實時，其契約為成立，民法第161
    條第1 項定有明文。此即學說上所謂之意思實現，乃依有可
    認為承諾之事實，推斷有此效果（承諾）意思。意思實現以
    客觀上有可認為承諾之事實存在為要件，有此事實，契約即
    為成立。查，被上訴人於94 年1月21日發函通知上訴人將自
    同年2 月14日（農曆年節後）調漲售價5%一節，既為上訴人
    所不否認，且經證人即上訴人總經理詹晉嘉於原審證述稽詳
    （見原審卷第260頁），雖上訴人以95年1月24回函同意被上
    訴人調漲，但被上訴人必須20箱即贈1 箱等語置辯（見原審
    卷第271 頁），惟被上訴人否認曾收受該紙回函，上訴人亦
    無法舉證以實其說，則上訴人以該紙回函變更被上訴人調漲
    之要約云云，自無可採。況且上訴人業依被上訴人開立94年
    3月（每箱135元）及94 年4月至5月（每箱133元）之統一發
    票數量及金額，全數清償94年3月至5月之貨款，而上訴人之
    付款流程，係由會計及管理課彙整進貨發票、付款憑單、傳
    票及進貨明細，呈交董事長審核，再由出納製作貨款支票交
    由董事長蓋章一節，亦據證人詹晉嘉證述在卷可參（見原審
    卷第261 頁），可見上訴人事前既未反對被上訴人調漲售價
    之要約，反續向被上訴人訂購飲料，並依被上訴人開具之請
    款明細，簽發支票清償貨款，顯以實際上訂貨及付款等行為
    ，對被上訴人調漲價格要約予以承諾，自應依調漲後價格支
    付貨款。雖證人即上訴人管理課課長林柏松於本院調查時證
    稱：伊公司於支付94 年6月貨款時才發現漲價，先將發票退
    回被上訴人，但不為被上訴人接受，後來只好開折讓單，並
    於同年6 月以電話通知被上訴人會計部門表達不同意漲價等
    語（見本院卷第79頁），惟被上訴人既否認接獲上訴人反對
    漲價一事，況上訴人果不同意被上訴人調漲後價格，卻未停
    止訂貨，反而自94 年6月至同年10月仍續向被上訴人訂貨，
    則依本件兩造每月個別成立之買賣關係，被上訴人依其事前
    通知之調漲價格向上訴人請領94年6月至10月間之貨款378,3
    88元，為有理由。是上訴人以未同意漲價，應以原價或以其
    同意調漲之每箱130.5元計價云云，自屬無理由。
(三)、查上訴人以內部付款作業疏失溢付被上訴人94年3月至5月間
    共計54,123元貨款為不當得利，主張與被上訴人請求之94年
    6 月、8月及9月貨款扣抵云云，惟上訴人事先已知悉被上訴
    人調漲價格，事後亦未為反對之意，並依被上訴人請款資料
    ，轉呈公司負責人審核開立支票付款等情，顯見兩造就調價
    價格部分已達成合意，前已詳述。換言之，被上訴人受領上
    訴人依調漲後價格所給付94年3月至5月貨款，自屬有法律上
    原因。則上訴人事後徒以其不同意調漲，因內部人員疏失所
    溢付款項為不當得利，應與後期貨款扣抵云云，自屬無理由
    。
(四)、末按所謂默示之意思表示，係指依表意人之舉動或其他情事
    ，足以間接推知其效果意思者而言，若單純之沉默，則除有
    特別情事，依社會觀念可認為一定意思表示者外，不得謂為
    默示之意思表示。最高法院著有29 年上字第762號判例可參
    。查上訴人另主張被上訴人同意給付其公司15週年慶祝活動
    贊助款12萬元云云，既為被上訴人所否認，且上訴人總經理
    詹晉嘉係於原審證稱：94年3月開始籌畫15週年活動，並於4
    月間發函通知各廠商贊助款項，再以電話詢問廠商意見…被
    上訴人雖曾表示收受該函文，但始終未有正面回應，因94年
    7月15日即將舉辦活動，故先予扣款等語（見原審卷第261頁
    ）。縱認上訴人確曾以書面通知被上訴人提供12萬元贊助款
    ，惟被上訴人既未有任何回應，亦無任何舉動或其他情事，
    足以間接推知其已同意，則被上訴人抗辯其並未同意支付12
    萬元贊助款等語，自屬可採。是上訴人以被上訴人未回應係
    默示同意為由，主張以該12萬元贊助款與其所積欠貨款相互
    扣抵云云，自屬無理由。
六、綜上所述，本件被上訴人本於貨款請求權之法律關係，請求
    上訴人給付378,388元及自支付命令送達翌日（即95年1月25
    日起至清償日止，按年息5%計算利息，為有理由，應予准許
    。原審判命上訴人如數給付，並依職權宣告假執行，於法並
    無不合。上訴意旨指摘原判決不當，聲明廢棄改判，為無理
    由，應予駁回其上訴。
七、又本件事證已臻明確，兩造其餘攻擊防禦方法，及未經援用
    之證據，經本院斟酌後，認均不足以影響本判決之結果，自
    無逐一詳予論駁之必要，併此敘明。
八、據上論結，本件上訴為無理由。依民事訴訟法第436條之1第
    3項、第449條第1項、第78條，判決如主文。
中　　華　　民　　國　　96　　年　　3 　　月　　9 　　日
                        民事第一庭審判長法官  詹文馨
                                        法官  文衍正
                                        法官  傅中樂
以上正本係照原本作成。
本判決不得上訴。
中　　華　　民　　國　　96　　年　　3 　　月　　9 　　日
                                      書記官  葉志昭
